【裁判字號】    95,保險小上,1
【裁判日期】    950323
【裁判案由】    給付保險金
【裁判全文】
臺灣臺中地方法院民事判決           95年度保險小上字第1號
上  訴  人  三商美邦人壽保險股份有限公司
法定代理人  丁○○
訴訟代理人  郭宏義  律師
            池泰毅  律師
被  上訴人  丙○○
法定代理人  甲○○
            乙○○
上列當事人間請求給付保險金事件，上訴人對於民國九十四年十
二月三十日本院臺中簡易庭九十四年度中保險小字第三號第一審
判決提起上訴，本院判決如下：
    主      文
上訴駁回。
第二審訴訟費用新臺幣壹仟伍佰元由上訴人負擔。
    理      由
一、按「對於小額程序之第一審裁判，其上訴非以其違背法令為
    理由，不得為之。」、「小額程序之第二審判決，依上訴意
    旨足認上訴為無理由者，得不經言詞辯論為之。」民事訴訟
    法第四百三十六條之二十四第二項、第四百三十六條之二十
    九第二款分別定有明文。
二、本件上訴意旨略以：原審判決違反保險法第一百二十七條之
    規定，該條就「已在疾病」不賠之規定，係採客觀說，即要
    保人於訂約時，不論知悉，均非所問，而為同法第五十一條
    之特別規定，自應優先適用第一百二十七條之規定云云。然
    查保險法第五十一條第一項規定：「保險契約訂立時，保險
    標的之危險已發生或已消滅者，其契約無效；但為當事人雙
    方所不知者，不在此限」，若被保險人先天性疾病於訂立契
    約前潛隱未發，自不為契約當事人及被保險人所知悉，保險
    契約依法自屬有效。本件兩造就系爭保險契約之有效性並無
    爭執，原審判決亦同此認定。至於保險人依保險法第一百二
    十七條主張被保險人於訂立契約時已在某先天性疾病情況中
    ，不負給付保險金之責任，因該條係指疾病已有外表可見之
    徵象，是保險人須舉證被保險人於訂立契約前曾有發病事實
    ，上訴人雖執臺灣高等法院九十三保險上字第三十五號判決
    ，認保險法第一百二十七條屬健康保險契約保險人之法定特
    別免責事由，依中央法規標準法第十六條規定，應優先於保
    險法第五十一條第一項規定而為適用，然於上訴理由中則表
    示保險法第一百二十七條與第五十一條之規範目的不同，實
    分屬二事，其主張前後已有未合，既二條文所處理之情形並
    非相同，則無特別法、普通法之比較問題，況保險法第一百
    二十七條所謂被保險人已在疾病中者，係指疾病已有外表可
    見之徵象，在客觀上被保險人不能諉為不知之情況，最高法
    院亦著有九十年度台上字第八九號裁判附卷可資參照。本件
    上訴人僅援用於原審時已審酌之攻擊防禦方法作為上訴理由
    ，雖於上訴理由中已指出原審判決有何不適用法規或適用不
    當之處，然經本院審酌上開法律規定及判決意旨，尚難認上
    訴為有理由。至於上訴意旨所稱「函文」對「天生畸形」之
    解釋，或新住院醫療保險附約無「先天性疾病」除外規定云
    云，無非仍就原審認定事實及解釋契約之職權行使，指摘其
    為不當，亦難認為上訴有理由。
三、綜上所述，依上訴人之上訴意旨，足認上訴為無理由，爰不
    經言詞辯論逕予判決駁回。
四、依民事訴訟法第四百三十六條之三十二第一項準用同法第四
    百三十六條之十九規定，第二審法院為訴訟費用之裁判時，
    應確定其訴訟費用額。本件第二審訴訟費用額爰確定如主文
    第二項所示金額。
五、結論：本件上訴為無理由，依民事訴訟法第四百三十六條之
    二十九第二款、第四百三十六之三十二第一、二項、第四百
    四十九條第一項、第四百三十六條之十九第一項、第七十八
    條，判決如主文。
中    華    民    國    95    年  3    月      23     日
                        民事第四庭審判長法  官  洪碧雀
                                        法  官  蔡美華
                                        法  官  曹宗鼎
以上正本係照原本作成
不得上訴。
中    華    民    國    95    年  3    月      23     日
                                        書記官


司法院資訊處製作；財團法人民間司法改革基金會備份。
